【裁判字號】    99,訴,491
【裁判日期】    990617
【裁判案由】    損害賠償
【裁判全文】
臺灣板橋地方法院民事判決               99年度訴字第491號
原      告    乙  ○
兼訴訟代理人  甲○○
被      告    丙○○
訴訟代理人    曾能煜律師
上列當事人間因損害賠償事件，經本院於民國99年6月3日言詞辯
論終結，判決如下：
    主      文
被告應於蘋果日報、聯合報或中國時報任擇一報，在全國版Ａ５
版之六分之一版面，以新細明體或標楷體，每一單字不得小於一
公分見方，刊登如附件二道歉啟事一日。
被告應給付原告甲○○新臺幣伍萬元，及自民國九十九年三月十
一日起至清償日止，按週年利率百分之五計算之利息。
原告其餘之訴駁回。
訴訟費用由被告負擔二分之一，其餘由原告負擔。
本判決第二項得假執行。但被告以新臺幣伍萬元為原告甲○○預
供擔保，而免為假執行。
原告其餘假執行之聲請駁回。
    事實及理由
甲、程序方面：
    按訴狀繕本送達後，原告不得將原訴變更或追加他訴，但有
    下列各款情形之一者，不在此限：(三)擴張或減縮應受判決事
    項之聲明者。又不變更訴訟標的，而補充或更正事實上或法
    律上之陳述者，非為訴之變更或追加。民事訴訟法第255條
    第1項第3款及第256條分別定有明文。查本件原告原起訴第
    1項、第2項聲明分別請求：被告應在蘋果日報、聯合報或中
    國時報擇一刊登半版之道歉啟事。被告應給付原告新臺幣（
    下同）50萬元，及自起訴狀繕本送達翌日起至清償日止，按
    週年利率5%計算之利息。嗣於99年3月15日以書狀及本院99
    年4月29日言詞辯論時變更聲明為：被告應於蘋果日報、聯
    合報或中國時報任擇一報，在全國版頭版之半版，以新細明
    體或標楷體，每一單字不得小於1公分見方，刊登如附件一
    道歉啟事1日。被告應給付原告乙○10萬元，及自起訴狀繕本
    送達翌日起至清償日止，按週年利率5%計算之利息。被告應
    給付原告甲○○40萬元，及自起訴狀繕本送達翌日起至清償
    日止，按週年利率5%計算之利息，為擴張、減縮及更正應受
    判決事項聲明，揆諸首開規定，自應准許，合先敘明。
乙、實體方面：
  一、原告主張：
    (一)被告原係原告甲○○在國立清華大學科技法律研究所指導
      畢業之法學碩士，在校期間原告甲○○對被告嚴守師生分
      際，認真教學與指導，並因為知悉被告曾經喪有一女，故
      與配偶即原告乙○共同協助被告走出喪女之慟。被告並於
      95年7月畢業後便以「牛」稱呼原告甲○○，持續感激原
      告對她的照顧與協助（見原證1被告95年10月6日感謝甲○
      ○持續協助的信件節文），故顯示被告畢業後與原告甲○
      ○毫無權勢存在，並以朋友之道相互對待。被告於95年10
      月赴英國愛丁堡大學攻讀法學博士學位後，主動邀請原告
      甲○○前往參訪（見原證2被告95年11月4日主動邀請甲○
      ○到愛丁堡大學參訪之信件），安排一切參訪與經費事宜
      ，並因為原告甲○○的害羞個性而一再戲弄他（見原證3
      被告95年11月13日、96年1月11日嘲笑甲○○的信件）。
      原告甲○○於96年2月19至22日間抵達英國愛丁堡參訪，
      被告利用參訪空檔持續告訴原告甲○○其在婚姻關係的問
      題與在房事遭受的羞辱，臨行前最後一夜，被告主動獻身
      ，原告甲○○雖數度拒絕，仍因無法抗拒而發生愛撫關係
      （見原證4甲○○96年3月8日以「友誼而非情慾」為題寄
      給被告的信件）。事後被告坦承在校期間便喜歡原告甲○
      ○，深怕畢業後會失去他，並怪原告甲○○在清大一直都
      不願親近她，和她保持距離（見原證5被告96年3月12日坦
      承畢業前便喜歡甲○○的信件）。原告甲○○表示對愛丁
      堡之夜有罪惡感而請被告克制情慾、維持單純友誼關係時
      ，被告則表示沒有罪惡感，因為她用愛丁堡之夜報復其配
      偶李岱威（見原證6被告96年4月30日坦承利用愛丁堡之夜
      報復李岱威的信件）。
    (二)被告與原告甲○○於96年6月19日至22日間共赴荷蘭參加
      研討會，再度發生愛撫關係。被告配偶李岱威在家偷查被
      告電子郵件信箱發生異樣，專程打越洋電話詢問，被告回
      家後立即向其配偶李岱威坦承色誘與設計原告甲○○（見
      原證7被告96年6月23日於MSN坦承色誘與設計甲○○節文
      ），並不顧其配偶要求，堅持要和原告甲○○繼續交往，
      被告同日向原告甲○○表達歉意：「我知道我在作賤自己
      ，你有一個幸福美滿的家庭，本就沒有我的空間，是我的
      任性和叛逆，不顧你家人的感受，放縱自己一直黏著你，
      也讓你成了無辜的罪人，甚至為你帶來家庭及事業的風險
      」（見原證8被告96年6月23日致甲○○的道歉信節文）。
    (三)被告於96年7月間持續向原告甲○○控訴婚姻關係中的問
      題，抱怨其配偶李岱威，在確認原告甲○○對其指控深信
      不疑後，於96年7月22日至28日在德國柏林參加研討會期
      間首度與原告甲○○發生性行為。96年8月21日被告以同
      一封信向李岱威與原告甲○○表示不後悔懷孕，因為沒有
      信心生李岱威的孩子，被告強調把握還能受孕的機會（原
      告甲○○返台前）懷孕以填補對長女的回憶，是自己懸宕
      已久的掙扎，並因自己對感情的魯而懷孕等原因（「我
      不後悔懷孕，可能心中還是份望拾回與已故長女abbie相
      處的那種滿足…我害怕abbie會一直褪色，一直到消失不
      見」、「很抱歉是我在情感上的魯導致今天這樣的結果
      ，讓大家都很不知所措」、「如果我不能趁還能受孕的時
      候再試一次，心中的空洞將無從填補，也沒有人走得進來
      。這是我心裡懸宕已久的掙扎。我沒有信心再與岱威生孩
      子…」）向李岱威與原告甲○○道歉（見原證9被告96年8
      月21日致李岱威及甲○○的道歉信節文）。被告除道歉外
      ，再度於該封信中向原告道謝：「惠之，謝謝你在我無助
      需要依靠的時候出現，陪我走過一段，也幫我理出一些頭
      緒。我也不清楚你能陪我多久」，顯見原告甲○○確實持
      續因為信任被告的主張，出於善意協助其因應人生困境。
    (四)原告甲○○於96年8月23日向原告乙○坦承一切，原告乙
      ○知悉被告懷孕與其回憶已故長女以填補心中空洞的連繫
      ，以及不願生李岱威的孩子卻利用原告甲○○返國前的機
      會婚外受孕後，心中悲痛萬分，仍秉持理性請被告不要因
      為自私而害了這個無辜的孩子一生，建議她考慮停止懷孕
      ，被告表示要留住孩子後，原告等立即表達尊重與祝福之
      意（見原證10原告2人96年8月23日建議被告考慮墮胎信件
      ）。被告知悉原告甲○○決定回家贖罪後，向原告甲○○
      道歉「我真的很怪自己，為什麼我不堅強一點，當初一定
      要依靠你，讓你為難也讓你掉進來…造成這樣的結果，對
      不起，真的對不起」、「因為喜歡你，沒想到又搞成這樣
      ，真的覺得自己不應該再接近男人了，那麼容易喜歡人，
      也容易讓人掉進來，為什麼我每次都讓愛我的人陷在痛苦
      裡，然後我只是再不斷累積遺憾，我覺得我真是一個禍害
      」（見原證11被告96年8月23日致甲○○的道歉信節文）
      。被告也兩度向原告乙○道歉，自貶為「不守婦道、忝不
      知恥的第三者」（見原證12被告96年8月24日致乙○的道
      歉信節文）。被告並於96年8月25日表示「認真經營家庭
      ，給兩個在身邊的孩子完整的愛，這是比愛情更長久的事
      」，故與原告甲○○相互祝福，決定各自回家重建，被告
      並表示尊重雙方配偶，應該從此斷絕聯繫（見原證13被告
      致甲○○分手信）。
    (五)原告等於兩週後開始密集接到匿名黑函騷擾（96年8月至
      11日），甚至威脅原告乙○與原告甲○○離婚，否則便把
      事情鬧大。原告甲○○主動向清大各級主管坦承婚外情一
      事，並自請處分，原告乙○則忍痛請對方表達理性，未料
      被告竟於96年12月到原告任職之清華大學誣告原告甲○○
      「利用師生或僱傭關係性騷擾與性侵害」（見原證14被告
      向清華大學性別平等教育委員會誣告遭甲○○「性侵害、
      性騷擾」函文）。清華大學性別平等教育委員會經過調查
      ，雖認定性騷擾不成立，但卻以對於非師生關係的性侵害
      無管轄權為由留下伏筆，強調「由於Ａ方（即被告）於畢
      業後是否受Ｂ方（即原告甲○○）性侵害與強迫墮胎，有
      適用性平法之疑義…此一指控已涉及教師法第14條第1項
      第6款之所指（教師解聘事由），事關重大…」，並致原
      告甲○○持續受到「濫用權勢關係侵犯女學生」、「強迫
      墮胎」等污名之累，名譽嚴重受損，在校內遭受不知情者
      之譏嘲、羞辱與排擠。
    (六)被告封鎖了孩子的資訊整整11個月，且持續四處謊稱遭原
      告濫用權勢關係逼迫、欺侮，並始終拒絕與原告對話，使
      得原告甲○○於欠缺溝通管道下，一直無法釐清親子關係
      。未料，被告突然於97年8月1日以原告甲○○生子不認為
      由向台灣板橋地方法院民事庭提起「請求認領及給付扶養
      費」之訴。雙方97年11月27日於台灣板橋地方法院家事法
      庭言詞辯論，被告於知悉原告甲○○有意願撫養小孩後，
      突然當場誣指原告夫妻：「當初我一個人在國外唸書，他
      跟他太太要求我自己去墮胎，自己去英國找診所墮胎，到
      現在都還不承認孩子是他的，這些都有信件證明」（見原
      證15言詞辯論筆錄節文）。繼而主張懷孕是因為遭到原告
      甲○○不顧其拒絕強行進入、強行射精，並以這些似是而
      非的陳述影射原告甲○○有設計其懷孕之意圖（「然後我
      有說不准射、不准進來」、「我不准你進來，然後你進來
      我馬上去洗」、「我有，我蹲下來洗，我跟你講，然後你
      很失望，你說你為什麼要洗掉？」，同上原證15）
    (七)若被告在上開公開法庭對原告的指控為真，並在性行為後
      曾清洗精液以避免懷孕，以她法學博士知識程度與生育二
      女的經驗不可能不知道已進入體內的精液無法用蹲著淋浴
      的方式洗淨。更何況被告次日清晨與原告甲○○分手後，
      仍有足夠的時間進行有效的事後避孕的動作，且應立即處
      理，始合於常情。被告非但沒有積極去作事後避孕，反而
      於回到愛丁堡當天立即寫信給原告表示幸福已經握在手裡
      （見原證16被告96年7月30日於發生性行為後向甲○○表
      示幸福在握）；被告於10天之後更主動以喜悅的心情通知
      原告甲○○自己可能懷孕並覺得「too good to be true
      」（棒得難以置信）（見原證17被告致甲○○信件），事
      後又主動寄自拍懷孕照給原告甲○○，顯見被告指控原告
      甲○○「以強行進入、強行射精等方式性侵害」、「蹲著
      清洗精液」、「設計懷孕」等有違常理之說詞絕非事實。
    (八)原告乙○於98年7月18日以被告妨害家庭為由向台灣板橋
      地方法院民事庭提起民事侵權行為損害賠償訴訟（98年度
      重訴字第292號），該案於98年9月27日宣判被告敗訴，未
      料，98年10月7日蘋果日報刊出該則新聞時，表示「Ａ女
      （即被告丙○○）人在國外，昨透過電子郵件受訪表示不
      滿判決，指當時是甲○○以權勢欺侮她」（見原證19蘋果
      日報電子報節文、99年2月24日民事陳報狀所附當日報紙
      影本），顯示被告再度假裝成受權勢關係侵害的弱女子，
      以搏取同情，推諉責任，並藉此羞辱與誹謗原告甲○○。
      被告於98年12月21日對於98年度重訴字第292號判決提起
      上訴，再度表達她是甲○○利用權勢侵害下的受害者，並
      因此發生非自願性行為。被告於該案民事綜合言詞辯論意
      旨狀第6頁中主張其與原告甲○○在96年7月28日在倫敦機
      場飯店共度最後一夜之過程：「抵達機場飯店已半夜2點
      左右，因舟車勞頓，隔天一早6點還要轉機回家，上訴人
      （即被告）抵達飯店時，已極疲倦，於梳洗後即昏昏沈沈
      ，甲○○卻於當晚強行求歡，上訴人僅為一柔弱女子，無
      力抗拒之下，任憑甲○○強行求歡得逞」（見原證20被告
      言詞辯論意旨狀節文）。台灣高等法院於98年度上易字第
      1123號判決依兩造提供之信件證據作成最終判決，認定該
      案通姦事實確為無涉權勢關係，且為兩情相悅的婚外情，
      判決書中並數度駁斥被告關於遭受權勢關係脅迫、非自願
      發生性行為等不實主張「並無可採、要無可取」，並一針
      見血地指出「上訴人於雙方已無師生關係之情形下，豈會
      因畏於甲○○之師權，而被逼迫與甲○○發生性行為？」
      以具體駁斥被告持續編造的「權勢欺侮」謊言（見原證21
      民事判決節本），此一認定足以證明被告在97年11月27日
      下午3時於台灣板橋地方法院家事第4法庭公開言詞辯論中
      ，以該案爭點無關之謊言，指控原告甲○○「強行進入、
      不顧被告拒絕射精」，以及被告於98年10月7日透過蘋果
      日報表示遭到原告甲○○「以權勢欺侮」等，皆非事實。
      上開台灣高等法院98年度上易字第1123號民事判決並以「
      上訴人（即被告）明知非自配偶李岱威受胎而懷孕，經被
      上訴人（原告乙○）與甲○○建議其墮胎（見原審卷第17
      0至172頁書信），卻仍堅持生下受胎自甲○○之女…」（
      見原證21民事判決節本）間接釐清原告當時確實僅僅建議
      被告墮胎，絕非如被告一再捏造之強迫墮胎或要求墮胎。
      被告於97年11月27日於台灣板橋地方法院家事第4法庭公
      開言詞辯論中提出與該案不相關之主張，指控原告夫妻「
      要她自己去墮胎，自己去英國找個診所墮胎」，亦可經由
      該上訴審判決確定為被告所捏造之事實，已嚴重毀損原告
      乙○及甲○○之名譽。上開判決繼而以被告自提之信件證
      實被告「表達欲與甲○○共組家庭之心願」（見原證21民
      事判決節本），故亦證實被告婚外受孕一事，絕非原告甲
      ○○所設計，被告誣指原告甲○○曾質疑被告何要蹲著清
      洗精液以影射其有設計懷孕之意圖，而由被告在性行為後
      不但未立即進行事後避孕，卻於回家當天與李岱行房全程
      都作防護措施，於知悉可能懷孕後立即表達「too good
      to be true」（棒得難以置信），以及在確定懷孕後坦承
      沒有信心生其李岱威的孩子，卻因為思念亡故的長女而表
      示：「如果我不能趁還能受孕的時候再試一次，心中的空
      洞將無從填補，也沒有人走得進來。這是我心裡懸宕已久
      的掙扎」，反而都顯示懷孕實為被告所計畫。相關證據再
      再顯示婚外懷孕實為被告因為無法割捨對於長女的思念，
      又因沒有信心和配偶李岱威生孩子，而藉懷孕填補內心的
      空洞、脫離李岱威，並抓住原告甲○○的計畫。被告雖一
      再以原告甲○○知悉其月經週期佐證遭設計懷孕之主張，
      惟原告甲○○若非經由被告告知，又何以知悉此一女性私
      密的生理資訊？而被告豈會較原告甲○○更不清楚自己的
      生理狀況，並任憑原告控制？故被告誣指原告甲○○設計
      懷孕，實為其不敢承認婚外情真相，而以遭原告甲○○濫
      用權勢關係、性侵害以搏取同情及推諉責任的一貫手法。
    (九)被告在公開場合主張遭原告甲○○「不顧拒絕進入、射精
      等方式性侵害」、「權勢欺侮」及原告2人「要她在英國
      找個診所墮胎」，並影射遭原告甲○○「設計懷孕」等，
      已嚴重侵害原告等人之名譽，並構成侵權行為。被告因在
      畢業前夕喜歡上原告甲○○，又因自身婚姻問題而一再放
      縱自己的任性黏著原告甲○○，最後因為自己對感情的魯
      與計畫生回往生長女而婚外受孕，卻先於97年11月27日
      在台灣板橋地方法院家事第4法庭公開言詞辯論過程中，
      突然提出與該案（確認親子關係）無關之陳述，先誣指原
      告夫妻數度要求她墮胎，並要她在英國找診所墮胎，繼而
      主張懷孕是因為遭到原告甲○○不顧其拒絕強行進入、強
      行射精，並以似是而非的陳述影射原告甲○○有設計其懷
      孕之意圖，繼而於98年10月6日藉蘋果日報報導指控原告
      甲○○「以權勢欺侮她」，以侵害原告等人名譽之方式，
      搏取同意、推諉責任，被告此種惡意散布有損原告等名譽
      之不實資訊，已合致刑法310條第1項及第2項誹謗罪及加
      重誹謗罪，爰依民法第184條第1項前段、第2項及第195
      條第1項之規定，原告乙○請求被告給付非財產上損害賠
      償10萬元、原告甲○○請求被告給付非財產上損害賠償40
      萬元，並依附件內容於蘋果日報、聯合報或中國時報擇一
      刊登半版道歉啟事1日，回復原告等人之名譽。
    (十)訴之聲明：
      被告應於蘋果日報、聯合報或中國時報任擇一報，在全
        國版頭版之半版，以新細明體或標楷體，每一單字不得
        小於1公分見方，刊登如附件一道歉啟事1日。
      被告應給付原告乙○10萬元，及自起訴狀繕本送達翌日
        起至清償日止，按週年利率5%計算之利息。
      被告應給付原告甲○○40萬元，及自起訴狀繕本送達翌
        日起至清償日止，按週年利率5%計算之利息。
      第2、3項聲明部分，原告等願供擔保請准宣告假執行。
  二、被告則以下列陳詞置辯：
    (一)被告在93年間考上清華大學科技法律研究所，但因三歲稚
      女李捷abbie重病昏迷，被告需專心照顧，未能顧及課業
      。嗣於abbie在94年1月26日無法抵抗病魔而於醫院過世，
      被告痛不欲生，其家人為求被告能儘快走出喪女之痛，而
      鼓勵被告返回清華大學校園攻讀碩士。被告在94年2、3月
      間返回清華大學校園後，經常魂不守舍在校園散步，原告
      甲○○見被告美貌，主動與被告攀談並請喝咖啡，被告見
      原告甲○○熱心幫忙，即於94年9月起請原告甲○○任論
      文之指導教授。原告甲○○於指導被告學業期間內，數度
      以言詞向被告表達愛慕之意，諸如「我的女朋友遠在天邊
      ，近在眼前」、「我的女朋友今天穿的很漂亮」，又稱「
      我與太太分房很久」、「我都交不到女朋友」等語，並數
      度贈送被告小禮物，向被告言語暗示表達追求之意，但因
      被告仍未走出喪女之痛，未為回應其暗示。
    (二)被告自清華大學畢業後，在95年10月間前往英國愛丁堡攻
      讀博士學位，原告甲○○於該時恰在英國華威大學進修，
      原告甲○○不斷以電子郵件寄發情書追求被告，或邀單獨
      前往其住家，或力邀參與國際研討會，被告當時並不接受
      其追求。嗣於96年2月間，原告甲○○前往被告就讀之學
      校參觀，晚間在與被告用餐時吐露愛意，用餐結束後並以
      現在時間已晚，執意留宿於被告之住處，並稱「我的婚姻
      生活很孤單，也沒有朋友，希望你能當我的好朋友，你是
      一件藝術品…」等語，被告一時意亂，而同意原告甲○○
      觸碰身體之要求。原告甲○○返回華威大學後，被告深覺
      不妥，向原告甲○○表示「我們應該保持距離」，然原告
      甲○○不願放棄，利用論文討論之郵件，夾雜感情哀求信
      件「例外」向被告表達「你是我唯一的例外」，暗示以師
      恩並不斷的以情書、圖畫表達愛意。
    (三)96年6月間，被告之夫李岱威無意間看到被告與原告甲○
      ○在網路上之對話，氣憤之下寫信警告原告甲○○，原告
      甲○○先向李岱威承諾表示分開，卻於數日後以書信持續
      挑逗，嗣卻基於嫉妒李岱威之情，在被告面前不斷批評李
      岱威，並附上珍珠之故事，認為李岱威原已放棄被告，但
      眼見渠追求被告，再回頭認為珍珠之可貴。
    (四)96年7月間，原告甲○○利用前往德國參加研討會之機會
      ，在英國倫敦之Stansted機場轉機，伊並計劃在其安排之
      飯店與被告共渡一夜，柏林研討會結束後，二人共同搭乘
      由返回倫敦之班機，於凌晨2時方抵達機場，被告抵達飯
      店梳洗完畢後，雖極其疲倦，然原告甲○○於當晚強行求
      歡，被告雖予拒絕，要求原告甲○○不得進入其身體，但
      原告甲○○軟硬兼施，被告在疲憊未能堅持之情形下與原
      告甲○○發生性關係，並因此而懷孕。
    (五)被告在94年間遭逢喪女之痛仍無法走出，且為虔誠基督教
      徒，認墮胎無異殺人故在知悉自己懷孕之後，經掙扎後決
      定留下孩子，而向李岱威坦承並要求離婚，原告甲○○於
      同時間亦要求被告與李岱威分開，與渠共同生活並產下子
      女，並為子女取名為新月。然而，李岱威對於被告出軌與
      原告甲○○發生性行為懷孕乙事雖感痛苦，但仍希望維持
      此段婚姻，同意被告生下子女，並願與被告共同渡過苦痛
      ，被告見李岱威意誠，拒絕原告甲○○前開請求。原告甲
      ○○知悉被告不願離開李岱威後，即向原告乙○坦承與被
      告間之關係，二人開始共同要求被告墮胎，經被告拒絕後
      ，原告甲○○即先在清華大學散佈「丙○○與李岱威共同
      策劃勾搭甲○○，有女學生懷孕但污贓給甲○○…」等不
      實言論，原告乙○並於96年11月5日發信予清華大學校長
      、副校長等人稱：「丙○○不顧甲○○的拒絕，一味主動
      以自己的身體作為謝師之禮，試探他的人性極限以致毀了
      甲○○與家庭的圓滿…」等語，被告及李岱威忍無可忍，
      方向清華大學性別平等教育委員會提出申訴，因原告甲○
      ○先後於清華大學調查會以及教評會中辯稱「丙○○所生
      子女與渠無關…」，被告即對李岱威提起否認子女，及對
      原告甲○○提起強制認領之訴。嗣清華大學調查會及教評
      會進行程序中，蘋果日報由不詳姓名人士知悉本事件，即
      與被告聯絡，被告即向記者說明與原告甲○○間所發生之
      事實大略，並應記者要求提供原告甲○○所繪寄發被告之
      裸畫及原告甲○○之照片，以供求證。
    (六)關於原告乙○、甲○○主張被告四處謊稱甲○○利用權勢
      對其為性騷擾、性侵害，以不實內容二度向清華大學性別
      平等教育委員會提出申訴部分：被告雖曾向清華大學對原
      告甲○○提出校園性騷擾之申訴，但未四處謊稱原告甲○
      ○有利用權勢關係為性騷擾、性侵害之事實，原告應負舉
      證責任。按原告甲○○在94年至96年間不斷以其身為指導
      教授地位，向被告表達愛慕之意，並聲稱「我的女朋友遠
      在天邊，近在眼前」、「我女朋友今天穿的很漂亮」、「
      我與太太分房很久」及「我都交不到女朋友」…等語，又
      數度贈送被告小禮物。再由原告甲○○與被告在96年3月
      間之網路對話內容觀察，可知原告甲○○憶及被告時之感
      覺為「你像隻羔羊」、「可口又多汁」、「所以我該吃掉
      你」、「但你好可愛喔」…等語，致使被告感受到原告甲
      ○○的言行已符合性騷擾之定義，而向清華大學提出申訴
      ，乃被告對客觀事實是否符合性騷擾所為之正當權益申張
      ，並非侵權行為。再者，清華大學性別平等教育委員會之
      調查係秘密不公開，被告申訴內容並無外洩之可能。被告
      認為原告甲○○在指導伊進行學術研究期間內之言行（包
      括在清華大學畢業後，甲○○仍指導伊製作論文之期間）
      ，在客觀上可能符合性騷擾，而提出申訴，當非意圖散佈
      於眾之誹謗行為。依校園性侵害或性騷擾防治準則第18條
      規定而觀，被告之申訴內容，僅有性別平等教育委員會內
      部委員進行秘密調查，不可能造成原告甲○○名譽受損。
      清華大學調查會以下列理由，認為原告甲○○言行有違學
      術及教師專業倫理：
      甲○○明知丙○○為已婚之人，且於訪問愛丁堡期間，
        有自己住宿之處，卻在知悉李岱威未到達時，連續二夜
        住於丙○○家中，其言行分際，有欠審慎。
      甲○○明知丙○○已婚，卻於96年7月28日與丙○○發
        生性行為，構成刑法通姦罪，其行為確屬可議。
      甲○○在知丙○○懷有自己之子女後，尚與乙○共同於
        96年8月23日以電子郵件要求丙○○墮胎，並於次日再
        以電子郵件表達乙○希望伊墮胎之意思。然而原告甲○
        ○在本校開設「胚胎、生命與法律專題研究」之課程，
        應對生命尊嚴有所堅持，卻教唆丙○○墮胎，言行相悖
        ，有違學術及教師專業論理。
      綜上，原告甲○○名譽或學術地位受損乃因其明知丙○○
      為有夫之婦仍與之通姦，且其在清華大學開設胚胎、生命
      與法律專題研究之課程，卻要求丙○○墮胎，此與被告所
      申訴甲○○有性騷擾之行為顯無所涉。
    (七)被告於96年12月間向清華大學性別平等教育委員會提出申
      訴，而原告甲○○、乙○亦早在96年12月間知悉上情，渠
      等卻於99年2月24日方提起本件訴訟，請求被告賠償其損
      害，顯已逾2年之消滅時效。
    (八)關於被告於確認親子關係事件中所答辯內容部分：
      刑法第311條第1款規定：「以善意發表言論，而有下列
        情形之一者，不罰：一、因自衛、自辯或保護合法之利
        益者。」此係法律就妨害名譽罪特設之阻卻違法事由，
        目的即在維護善意發表意見之自由，公然侮辱罪亦有適
        用之餘地。所謂之善意，乃非專以毀損他人名譽、信用
        為目的之謂。雖非謂凡於訴訟中，在法庭上所為之陳述
        者，即合於刑法第311條第1款所定之阻卻違法事由，而
        必須其在法庭上之陳述須實質上與其所被訴或被控訴者
        或斯時被訊問者有一定程度之關聯者，始有前開條款之
        適用。另為保障訴訟當事人訴訟上自我防衛之權利，並
        確保其言論自由，如在法庭上之陳述，與被訴事實有一
        定程度之關聯者，審查是否達於妨害名譽之程度，實不
        宜過苛，否則動輒得咎，易造成訴訟當事人心理上不必
        要顧慮，致影響其訴訟上之權益。
      被告於98年12月21日在言詞辯論狀中之陳述係與事實相
        符，並無惡意扭曲事實之情，雖台灣高等法院98年上易
        字第1123號判決係事後根據原告甲○○與被告二人書信
        往返內容來判斷二人在96年7月間發生性行為時，應無
        所謂權勢欺侮之情，但非得遽此認定被告於書狀內之陳
        述為假，並惡意毀損原告甲○○的名譽而為。再者，被
        告於訴訟中之陳述係屬必要之自衛行為，為確保言論自
        由及訴訟防衛權，不宜過苛認定被告陳述若有稍有不實
        ，即會造成甲○○受有精神上損害，而得另訴請求損害
        賠償。
    (九)關於蘋果日報採訪被告之部分：
      蘋果日報於98年10月7日之報導內容所載丙○○（即Ａ
        女）之陳述均與事實相符，並無原告乙○、甲○○所有
        捏造作假之情，至報紙第一段所載「丙○○人在國外，
        昨透過電子郵件受訪表示不滿判決，指當時是甲○○以
        權勢欺侮她」等文字敘述，均記者自撰，且被告當時人
        在國內（記者未經查證即自撰），並無被告透過報載內
        容毀損原告甲○○名譽之情。復以民事答辯(二)狀更正陳
        述為被告收到鈞院98年度重訴字第292號侵權行為損害
        賠償民事判決（原告乙○以被告通姦等事實提起損害賠
        償之訴）後，蘋果日報記者曾以電子郵件回覆伊對判決
        之意見，被告僅提及：「…如果新聞見報時能佐以性平
        專家的意見參考比較有意義，去檢討這種利用師生權勢
        關係的受害者在法律上的尷尬處境，法官不去看師生不
        平等的客觀條件，50萬的判決實屬過重…」等語，其內
        容僅係針對法院判決內容表示不服，認為法院應就師生
        間權勢不平等關係的角度來處理本案，而非單純以通姦
        來處理，認為原判決過重，係記者僅擷取被告電子郵件
        內容之部分字句，逕為上開報導，已非被告之本意。
      至蘋果日報98年1月2日之標題「生子不認」乃記者所撰
        ，而非被告所述，況該記載與事實相符。至原告甲○○
        的照片係記者為求證辨認，而要求被告私下提供者，但
        被告並未要求或同意記者將原告甲○○的照片刊登於報
        紙。再蘋果日報之過日子腦繪圖亦為記者處理新聞之習
        慣，而與被告無涉。
    (十)答辯聲明：原告之訴駁回，如受不利之判決，願供擔保請
      准宣告免為假執行。
  三、原告等主張被告不法侵害其名譽之侵權行為事實，業經本
      院於99年4月29日言詞辯論時闡明後，原告當庭確認欲主
      張之事實為：(一)被告於97年11月27日在本院97年度親字第
      164號否認子女等事件公開言詞辯論時關於陳述原告2人強
      迫被告墮胎及原告甲○○性侵害被告。(二)蘋果日報於98年
      10月7日報導被告接受記者採訪時說明係原告甲○○以權
      勢欺侮被告之陳述。被告則對於原告上開主張之事實否認
      在卷，並抗辯：伊於言詞辯論時之陳述與事實相符，並無
      惡意扭曲事實及毀損原告名譽之情，且為訴訟中必要之自
      衛行為。另關於蘋果日報文字報導部分，均係記者未經查
      證而為自撰之行為非其本意，被告並未透過報載內容毀損
      原告甲○○之名譽。本院即依原告等確認主張被告上開不
      法侵害名譽之侵權行為事實及被告抗辯各節，分別斟酌認
      定如下：
    (一)按民法第184條第1項前段規定侵權行為以故意或過失不法
      侵害他人之權利為成立要件，故主張對造應負侵權行為責
      任者，應就對造之有故意或過失不法侵權行為之事實、損
      害之發生，及損害之發生與加害人之故意或過失加害行為
      間有相當因果關係等負舉證責任。本件原告主張被告於本
      院97年度親字第164號否認子女等事件97年11月27日公開
      言詞辯論時，關於原告2人強迫被告墮胎之陳述，認有損
      害渠等名譽之行為，雖據原告提出前向本院聲請交付該次
      法庭錄音光碟（業經本院家事法庭於97年12月31日裁定准
      許，台灣高等法院98年度家抗字第16號抗告駁回確定在案
      ）所節錄之摘要內容（見原證15）為證，被告對此法庭錄
      音摘要節文並不爭執，僅係抗辯當庭陳述內容與事實相符
      云云。依原告提出上開法庭錄音節文所載，被告當庭陳述
      如下：「當初我一個人在國外唸書，他跟他太太（指原告
      2 人）要求我自己去墮胎，自己去英國找診所墮胎，然後
      到現在都還不承認孩子是他的，這些都有信件證明」等語
      ，依被告上開當庭陳述內容而觀，並未有原告等主張所謂
      原告「強迫」被告去墮胎之情。本院互核原告提出被告等
      亦不爭執之原證10及10-1即原告2人於96年8月23日分別致
      被告之電子郵件內容所載：原告甲○○稱「孩子睡了之後
      ，她（即原告乙○）提出了她的條件，如果我還想留在這
      個家中，一定要和妳斷得乾乾淨淨，而所謂乾乾淨淨，包
      括我們不能再有任何互動，也包括連新月（即被告當時懷
      孕之胎兒）都不能生下來，如果新月生下來，就表示我們
      之間還有關連，因此，不管我將來是否是跟妳在一起，她
      都無法再接受我，結局只有離婚一途。她說，這個孩子一
      旦生下來，註定是要吃苦的，不但她自己是無辜的受害者
      ，也會拖累了周遭的其他無辜者…在來得及之前，把新月
      拿掉，免得造成更多傷害遺憾…她（即原告乙○）甚至要
      求我立刻飛到愛丁堡，和妳把新月作個了結…我知道新月
      對妳的意義，但容我自私的問妳，妳可能考慮拿到（即「
      掉」之誤）她嗎？真的對不起這樣問妳…」等情。原告乙
      ○亦稱「如果你還愛你的孩子，成長中的也好，未出世的
      也好，請盡你所能給他一個完整的愛，如果無法給他一個
      完整的愛，那就請你將傷害降到最小。現在唯一可以讓所
      有傷害降到最小的方法只有一個，把小孩拿掉。不是為自
      私的大人，為的是這個可憐的生命，若執意將他生下來，
      這可憐的生命得不到完整的愛的，註定要受折磨，而受折
      磨的不只這生命，所有相關的人都將一同承受。如果沒有
      能力給他完整的愛，何苦將他生下來受折磨…現在還來得
      及，請為他想想，也為所有人想想…這個不被祝福的生命
      ，不會有完整的愛的，註定要背負著不忠的罪，跟著所有
      的人，三個破碎的家庭，一起痛苦的成長…」，依原告2
      人致被告上開郵件內容各節，渠等不論係以何種口吻及態
      度而為陳述及表達，其目的均在使被告作出「墮胎」之決
      定，就懷胎母親的立場而言，墮胎均是不可承受之痛及煎
      熬，在被告當時獨自一人在英國，面對原告2人接連提出
      希望被告考慮是否墮胎之時，心中自是掙扎莫名，實難以
      期待被告此時能同原告2人如此理性考量，其主觀想法是
      原告「要求」被告墮胎及在英國找診所墮胎等情，誠屬人
      之常情，難認被告於法庭內之上開陳述，主觀上有何妨害
      原告名譽之故意或過失，客觀上有何不法侵害原告等人名
      譽之行為可言，原告復未再舉證以實其說，原告乙○及甲
      ○○此部分之請求，洵屬無據。
    (二)按不法侵害他人之身體、健康、名譽或自由者，被害人雖
      非財產上之損害，亦得請求賠償相當之金額，民法第195
      條第1項前段規定甚明。而名譽為人格之社會評價，名譽
      有無受侵害，應以社會上對其評價是否貶損以為斷。刑法
      上妨害名譽罪之成立，固以公然侮辱或意圖散布於眾而指
      摘或傳述足以毀損他人名譽之事為要件。惟在民法上，若
      已將足以毀損他人名譽之事表白於特定第三人，縱未至公
      然侮辱之程度，且無散布於眾之意圖，亦應認係名譽之侵
      害，蓋既對於第三人表白足以毀損他人名譽之事，則其人
      之社會評價，不免因而受有貶損。又民法上名譽權之侵害
      非即與刑法之誹謗罪相同，名譽有無受損害，應以社會上
      對個人評價是否貶損作為判斷之依據，苟其行為足以使他
      人在社會上之評價受到貶損，不論其為故意或過失，均可
      構成侵權行為，其行為不以廣佈於社會為必要，僅使第三
      人知悉其事，亦足當之。（最高法院90年台上字第646號
      判例及86年度台上字第305號裁判意旨參照）
    (三)原告甲○○另主張被告於本院97年度親字第164號否認子
      女等事件97年11月27日公開言詞辯論時關於原告甲○○以
      不顧其拒絕進入、射精等方式性侵害被告之陳述，認有損
      害其名譽之行為，業據被告否認在卷，原告則提出如上原
      證15之法庭錄音摘要節文為證。依原告提出之法庭錄音節
      文所載，被告當庭陳述為：「原告甲○○：但是一切是兩
      情相悅，而當時你們所提的資訊（指被告於96年年底向清
      華大學性別平等教育委員會申訴議題）都是刻意導向性騷
      擾、性侵害。被告：事實也是啊」、「原告甲○○：審判
      長我補充一下，當時發生性行為的時候，她告訴我他的生
      理期剛結束，當時是安全期…。被告：然後我有說不准射
      、不准進來、有，我有，我不准你進來，然後你進來我馬
      上去洗」等語，依被告於本院前案否認子女等訴訟公開言
      詞辯論時當庭前後所陳述之內容而觀，顯係指控原告甲○
      ○確有以強行進入及射精等方式性侵害之情節甚明。被告
      抗辯伊於該訴訟中之陳述係屬必要之自衛行為，及在言論
      自由保護及訴訟防衛權之範圍云云。惟本院認為上開訴訟
      事件係婚生否認及強制認領子女之家事案件，且本院就該
      案件並未採不公開審理，業據本院依職權調閱上開審理全
      卷互核相符，該訴訟事件之原告係被告所生下之子女，被
      告僅係其法定代理人，訴訟目的及攻擊、防禦方法應在釐
      清血緣關係，並以確認法律真實父女身分，以保障子女之
      人格權，至於法定代理人即被告與原告甲○○間關於受胎
      糾紛經過之陳述，在該訴訟事件中顯非必要之自衛行為及
      訴訟防衛權之範疇，與該婚生否認及強制認領訴訟無實質
      上之關連性，被告既在公開法庭中而為上開陳述，自無援
      引刑法關於妨害名譽罪阻卻違法事由之適用，被告所辯於
      法無據。
    (四)原告甲○○主張其於96年7月間前往德國柏林參加研討會
      期間與被告發生性行為之事實，為被告所不爭，惟被告於
      上開案件公開法庭指訴其受原告甲○○以強行進入及射精
      等方式性侵害及違反其意願下發生性關係乙節。本院參酌
      被告以法定代理人身分提起本院97年度親字第164號否認
      子女及強制認領訴訟時，在起訴狀後附原證6原告甲○○
      於96年8月17日、8月20日與被告討論關於懷孕胎兒的事之
      郵件，及原告甲○○於96年8月21日與被告討論關於孩子
      命名「新月」之事的郵件；復依原告提出被告亦不爭執其
      於96年8月21日以同一封郵件寄予原告甲○○及被告之配
      偶李岱威之郵件資料（見原證9）所載：「…也很抱歉是
      我在情感上的魯導致今天這樣的結果，讓大家都不知所
      措，我這亡命之徒，把你們都拖下來了。但是說真的，我
      不後悔懷孕，可能心中還是盼望拾回與abbie（被告已逝
      之女）相處的那種滿足…但我還是好怕淡忘了她…我害怕
      abbie會一直褪色，一直到消失不見…如果不能趁還能受
      孕的時候再試一次，心中的空洞將無從填埔，也沒有人走
      得進來，這是我心裡懸宕已久的掙扎，我沒有信心再與岱
      威生孩子…惠之，謝謝你在我無助需要依靠的時候出現，
      陪我走過一段，也幫我理出一些頭緒。我也不清楚你能陪
      我多久，新月明年四月出生的時候，我們就需要面臨第一
      個選擇，在法律上，她需要一個爸爸…對於惠之，我也期
      望你自己花一段時間想清楚你的選擇與立場，如果你的選
      擇是維持現狀，我會毫無遲疑為你全家真心祝福，也請別
      擔心我，為了孩子，我會比以前更堅強成熟懂得保護自己
      …跟著孩子一起成長，還是不斷會有驚喜在眼前出現的」
      等情，若被告確係遭受原告甲○○性侵害，甚至因而懷孕
      ，以被告台灣大學法律系畢業，清華大學科技法律研究所
      畢業，並在英國愛丁堡大學法學博士研究生之學歷及專研
      法律背景之下，應於事發之後立即對原告甲○○提起刑事
      告訴，並採取停止妊娠之必要措施，然被告竟於事發後尚
      與原告甲○○以郵件往來討論懷胎孩子及其命名等事，均
      未提及任何有關被性侵害或違反其意願發生性關係等情節
      ，甚至向原告甲○○及其配偶表示自己不後悔懷孕，趁自
      己還能受孕的時候再試一下，以找回已逝女兒相處的感覺
      ，並感謝原告甲○○在被告無助需要依靠的時候適時出現
      及陪伴著她，同時責怪自己情感上魯造成如今結果等語
      ，被告於事發之後，尚能如此冷靜地剖析自己及面對所謂
      加害人原告甲○○，顯非被性侵害被害人之正常反應及舉
      措。另被告於96年8月23日及8月24日分別致原告甲○○及
      乙○之道歉信（見原證11及12）亦稱：「我真的很怪自己
      ，為什麼我不堅強一點，當初一定要依靠你，讓你為難也
      讓你掉進來…我很難過即使我從頭到尾都不願意傷害你及
      你的家人，還是造成這樣的結果，對不起，真的對不起…
      」、「無論我剛開始的動機如何單純，也是我的私心才讓
      事情演變成這樣…我真的很抱歉自己其實沒有立場說什麼
      ，我這個不守婦道忝不知恥的第三者應該就此住嘴，沒有
      我說話的地方，但請相信我，我願意全力祝福你們重建家
      庭」等語，被告若確係遭原告甲○○性侵害，何須於事後
      再向原告甲○○道歉？更於面對原告乙○時竟不訴說自己
      的委屈與不平，反而以自稱第三者立場，向原告乙○表示
      歉意，顯與常情有悖。綜觀如上被告於與原告牛惠發生性
      關係後之態度及表現，應認原告甲○○與被告確實係在兩
      情相悅、你情我願之情形下發生性行為，難認被告於公開
      法庭上開所述遭受原告甲○○以強行進入及射精等方式性
      侵害之事實為真，且依被告乃接受高等教育並有法學專業
      理論背景之人，應能就自己親身經歷的事情，清楚判斷究
      係兩情相悅，抑或遭性侵害而發生性行為？亦能明瞭「性
      侵害」係屬妨害性自主構成刑事罪責之法律評價，及對原
      告甲○○將造成損害之情形下，竟在公開法庭不特定人均
      得以共見共聞之場合，陳述與其親身經歷事實完全相反之
      陳述，並直指原告甲○○是「性侵害」，同時指陳原告甲
      ○○當時係違反其意願下強行發生關係。本院認為被告於
      公開法庭關於原告違反其意願下強行發生性關係之陳述，
      顯然已對任職清華大學科技法律研究所副教授之原告甲○
      ○名譽造成損害甚明，被告所辯各節，無堪憑信。
    (五)原告甲○○主張蘋果日報於98年10月7日報導被告接受記
      者採訪時陳明係原告甲○○以權勢欺侮被告之事實，業據
      其提出蘋果日報於98年10月7日刊出之電子報節文及當日
      平面報紙影本為證，被告則以係記者未經查證而為自撰之
      行為，被告並未透過報載內容毀損原告甲○○之名譽，嗣
      於民事答辯(二)狀更正說明，被告係因針對原告乙○以被告
      通姦等事實提起損害賠償之訴，經法院判決應賠償50萬元
      乙事提出說明，該報導並非被告本意云云。依原告所提蘋
      果日報於98年10月7日刊登之新聞內容：「杏壇醜聞：Ａ
      女人在國外，昨透過電子郵件受訪表示不滿判決，指當時
      是甲○○以權勢欺侮她，並說，「這件事已經造成我及家
      人太多傷害」等情，本院復向蘋果日報查詢有關本則新聞
      採訪之過程，經香港商蘋果日報出版發展有限公司台灣分
      公司於99年5月3日以99蘋文字第0037號函知本院載稱：「
      查系爭報導乃本公司記者於台灣板橋地方法院查得相關判
      決後，為探尋相關當事人意見，遂向相關當事人進行採訪
      ，其中Ａ女之說法係本公司記者透過電子郵件向Ａ女進行
      查證後，依據Ａ女之回應，節錄內容忠實呈現於系爭報導
      」等情，顯見系爭報導確係經過記者以電子郵件向被告查
      證後所為，且忠實呈現被告之回應內容，故被告所辯乃記
      者未經查證自撰所為云云，無足憑採。被告復於嗣後所提
      民事答辯(二)狀提出該報記者以電子郵件採訪之內容，原告
      甲○○則當庭抗辯被告所提文件並無電子郵件頁頭及頁尾
      之記載，無法判別其內容之真偽云云，本院認為縱認被告
      所提回應記者之郵件內容為真，依該內容所載：「…這件
      事已經讓我們浪費太多時間在彼此身上，已造成我及家人
      太多傷害…如果新聞見報時能佐以性平專家的意見參考比
      較有意義，『去檢討這種利用師生權勢關係的受害者』在
      法律上的尷尬處境，法官不去看師生不平等的客觀條件，
      50 萬的判決實屬過重…」等語，被告明知與原告甲○○
      間係兩情相悅下發生婚外情，已如前述，竟於記者採訪時
      ，以相當具有法律評價之「利用師生權勢關係的受害者」
      比擬自己之處境，顯見被告係有意透過媒體採訪時表達被
      告自己係因原告甲○○利用「師生權勢關係」下之受害者
      ，其意欲貶損原告甲○○名譽之情甚明，蘋果日報記者以
      「指當時是甲○○以權勢欺侮她」之報導內容確已忠實呈
      現被告之本意，被告所辯無足憑信。又被告於答辯狀自承
      自清華大學畢業後，在95年10月間即前往英國愛丁堡攻讀
      博士學位（被告民事答辯一狀第4頁），顯見原告甲○○
      與被告於96年7月間發生性行為時，被告早已自清華大學
      法律科技研究所畢業，並在英國攻讀博士學位，兩造間已
      非師生關係，且依如上說明，兩造係在兩情相悅、你情我
      願之情形下發生性關係，自無所謂刑法第228條規定對於
      因教育關係受自己照護之人，利用權勢而為性交之情事，
      以被告係接受高等教育及法律專業訓練之人，自能清楚明
      瞭所謂利用權勢關係而發生性行為於刑法規範中之評價，
      且明知接受蘋果日報記者查證採訪後，該報導即將公開刊
      登於該報平面及電子媒體之上，被告仍反於事實真相故意
      向記者回應自己係原告甲○○利用師生權勢關係下之受害
      者，蘋果日報再以原告「以權勢欺侮她」等語而為報導，
      依蘋果日報每日發行量及閱報率而言，對於原告甲○○此
      等負面報導，致原告甲○○之名譽受到損害，自屬當然，
      二者間並有相當因果關係甚明。
  四、按故意或過失，不法侵害他人之權利者，負損害賠償責任
      。又不法侵害他人之身體、健康、名譽、自由、信用、隱
      私、貞操，或不法侵害其他人格法益而情節重大者，被害
      人雖非財產上之損害，亦得請求賠償相當之金額。其名譽
      被侵害者，並得請求回復名譽之適當處分。」民法第184
      條第1項前段、第195條第1項分別定有明文。其回復名譽
      之處分，性質上屬於損害賠償之回復原狀，其回復之方法
      及範圍，自應斟酌損害之侵權方法、名譽受損之程度等因
      素，為適當之處分。原告甲○○主張被告因故意不法侵害
      其名譽，依上開規定，自得請求被告負損害賠償責任及回
      復其名譽，洵屬正當。茲就原告甲○○請求被告回復名譽
      之方法及賠償非財產上之損害賠償40萬元，分述如下：
    (一)本院以原告甲○○原任教於國立清華大學科技法律研究所
      副教授，因被告於97年11月27日在本院97年度親字第164
      號婚生否認及強制認領訴訟事件公開言詞辯論時關於遭原
      告甲○○以強行進入、強行射精等方式性侵害之陳述，及
      蘋果日報於98年10月7日報導被告接受記者採訪時說明伊
      係原告甲○○利用師生權勢關係下之受害者之陳述等情，
      已如前述，被告於公開法庭當庭陳述，及在蘋果日報記者
      採訪查證時而為如上不實回應，對於原告甲○○之情緒、
      日常生活及工作上自受有相當大之影響，本院斟酌被告陳
      述上開言論之場合、內容，及經蘋果日報刊登報導等一切
      情狀，原告甲○○主張被告應以刊登道歉啟事於新聞紙1
      日以回復其名譽之方法，應認為係適當。惟原告甲○○請
      求以如附表一道歉啟事內容刊登於新聞紙全國版頭版半版
      上，本院參酌蘋果日報當時報導此事件係刊登於該報Ａ５
      版面上、原告甲○○主張被告上開二項不法侵權行為事實
      ，及應刪除關於原告2人請求無理由之部分，認以如附表
      二之道歉啟事內容及該內容相當之版面大小，刊登於新聞
      紙全國版Ａ５版面即得回復其名譽。故原告甲○○請求被
      告應於蘋果日報、聯合報或中國時報任擇一報，在全國版
      Ａ５版之六分之一版面，以新細明體或標楷體，每一單字
      不得小於1公分見方，刊登如附件二道歉啟事1日，為必要
      且適當，亦不違反比例原則，原告此部分之請求，洵屬正
      當。
    (二)原告甲○○請求被告賠償其非財產上之損害部分：原告主
      張被告於公開法庭及媒體記者查證惡意陳述有損原告之不
      實資訊，嚴重損害原告甲○○之名譽，並造成原告甲○○
      之精神傷害云云。被告藉由公開法庭及蘋果日報平面媒體
      之方式陳述原告甲○○以「強行進入、強行射精等方式性
      侵害」及「權勢欺侮」被告，依一般社會通念，足以對原
      告甲○○人格評價、社會地位，造成負面、貶抑之評判，
      而毀損原告之名譽，原告身為法律系所副教授對於涉及妨
      害性自主罪章之社會批判更是無法忍受，其精神上遭受痛
      苦應堪認定。本院審酌被告於公開法庭及蘋果日報記者採
      訪時，係被動而為不實陳述及回應、被告一名女子在面對
      公開場合及記者詢問有關其與男子婚外情發生性行為細節
      之困窘情境時，而產生推諉、迴護之心態；另原告甲○○
      係國立中興大學農學院動物科學系畢業、東吳大學法學研
      究所碩士、倫敦大學國王學院法學研究所碩士，及倫敦大
      學瑪莉皇后學院法學研究所博士，目前為國立陽明大學衛
      生學研究所法政組博士後研究員，每月薪資55000元；被
      告係台灣大學法律系、清華大學科技法律研究所畢業、英
      國愛丁堡大學法學博士研究生，目前為全職學生，並無穩
      定之全職工作，自98年9月迄今，在英國愛丁堡大學約聘
      兼職研究助理與助教，薪水以鐘點計算，每月約可領取2
      萬元上下，有兩造提出之學歷及薪資證明等件為證，兩造
      均有婚姻關係而發生本件婚外情致產生本件爭執，互核渠
      等之社經背景及法律專業學歷，同時參酌卷附兩造財產資
      料明細等一切情狀，認原告甲○○請求被告給付40萬元尚
      屬過高，應以5萬元之非財產上損害賠償為允適。
    (三)末按給付無確定期限者，債務人於債權人得請求給付時，
      經其催告而未為給付，自受催告時起，負遲延責任。其經
      債權人起訴而送達訴狀，或依督促程序送達支付命令，或
      為其他相類之行為者，與催告有同一之效力；又遲延之債
      務，以支付金錢為標的者，債權人得請求依法定利率計算
      之遲延利息；再應付利息之債務，其利率未經約定，亦無
      法律可據者，週年利率為百分之五，民法第229條第2項、
      第233條第1項前段及第203條分別定有明文。查本件原告
      甲○○請求被告賠償非財產上損害，係以支付金錢為標的
      ，無確定期限，又未約定利率，其併請求給付自起訴狀繕
      本送達翌日即99年3月11日起至清償日止，按週年利率5%
      計算之法定遲延利息，於法尚無不合，應予准許。
  五、綜上所述，原告甲○○基於民法第184條第1項前段及第19
      5條第1項規定之法律關係，請求(一)被告應於蘋果日報、聯
      合報或中國時報任擇一報，在全國版Ａ５版之六分之一版
      面，以新細明體或標楷體，每一單字不得小於1公分見方
      ，刊登如附件二道歉啟事1日。(二)被告應給付原告甲○○5
      萬元，及自起訴狀繕本送達翌日即99年3月11日起至清償
      日止，按週年利率5%計算之利息，為有理由，應予准許；
      原告甲○○逾此部分之請求及原告乙○請求部分，均非有
      理由，併予駁回。
  六、原告甲○○及被告均陳明願供擔保，聲請就訴之聲明第二
      項金錢請求部分宣告假執行及免為假執行。就原告甲○○
      勝訴部分，因所命給付金額未逾50萬元，爰由本院依民事
      訴訟法第389條第1項第5款規定依職權宣告假執行，而無
      庸原告供擔保，並另就被告之聲請酌定相當之擔保金額准
      許之。至於原告甲○○及乙○敗訴部分，其訴既經駁回，
      假執行之聲請即失所附麗，應併予駁回。
  七、本件事證已臻明確，兩造所為之其他主張、陳述並所提之
      證據，經審酌後，認均與本件之結論無礙，不再一一論述
      ，併予敘明。
  八、訴訟費用負擔之依據：民事訴訟法第79條。
中    華    民    國    99    年    6    月    17    日
                  民事第三庭    法  官  張紫能
以上正本係照原本作成
如對本判決上訴，須於判決送達後20日內向本院提出上訴狀
中    華    民    國    99    年    6    月    17    日
                                書記官  蔡佳容
附表一：
┌───────────────────────────┐
│                   道歉啟事                           │                                    │
│本人丙○○因在國立清華大學科技法律研究所就讀期間喜歡上│
│甲○○副教授，明知甲○○副教授有一個幸福美滿的家庭，本│
│就沒有我的空間，是我的任性和叛逆，不顧他家人的感受，放│
│縱自己一直黏著他，也讓他成了無辜的罪人，甚至為他帶來家│
│庭及事業的風險。                                      │
│本人確實在毫無權勢的情況下和甲○○副教授發生一段婚外情│
│，關於本人所誣指遭到甲○○副教授與夫人「權勢欺侮」、「│
│以強行進入、強行射精等方式性侵害」、「設計懷孕」、「要│
│我在英國找個診所墮胎」等皆屬謊言，本人僅以此聲明，正式│
│向甲○○副教授暨其夫人致歉。                          │
│                                    道歉人：丙○○    │
└───────────────────────────┘
附表二：
┌───────────────────────────┐
│                   道歉啟事                           │                                    │
│  本人丙○○確實在毫無權勢關係的情況下與原任教國立清華│
│大學科技法律研究所之甲○○副教授發生一段婚外情，本人所│
│有關於遭到甲○○副教授「權勢欺侮」、「以強行進入、強行│
│射精等方式性侵害」等指控皆屬謊言，本人僅以此聲明，正式│
│向甲○○副教授致歉。                                  │
│                                    道歉人：丙○○    │
└───────────────────────────┘

司法院資訊處製作；財團法人民間司法改革基金會備份。
